【裁判字號】    90,上訴,1108
【裁判日期】    901003
【裁判案由】    偽造貨幣
【裁判全文】
臺灣高等法院臺南分院刑事判決           九十年度上訴字第一一八號       Ｃ
      上  訴  人
      即  被  告  己  ○  ○
      指定辯護人  本院公設辯護人  丙  ○  ○
右上訴人因偽造貨幣案件，不服臺灣臺南地方法院八十九年度訴字第一一九九號中華
民國九十年六月五日第一審判決（起訴案號：臺灣臺南地方法院檢察署八十八年度偵
字第五七一一號），提起上訴，本院判決如左：
      主      文
上訴駁回。
      事      實
一、己○○於民國（下同）八十八年二月間因看到報紙之申請貸款廣告而與綽號「阿
    偉」真實姓名年籍均不詳之成年男子接洽貸款事宜，期間遭「阿偉」之詐騙而匯
    款新台幣（下同）十二萬元予「阿偉」。嗣「阿偉」告知己○○彼處有偽造之一
    千元紙鈔可供換取真鈔，己○○因不甘先前受騙之損失，乃於同年二月至四月間
    ，以真鈔一千元兌換五千元偽造紙鈔之比率，向「阿偉」換取偽造之千元紙鈔共
    五萬元，並基於行使偽造通用紙幣之概括犯意，於同一期間，在高雄縣、屏東縣
    、台南縣等地，連續多次持上開換得之偽造紙鈔向戊○○、甲○○○、丁○○、
    庚○○、乙○○、簡曾麗香及其他不詳姓名者開設之商店購買小額物品，於戊○○等人找錢時，換取真鈔供己使用，共計向戊○○等商家換取真鈔約二萬元。嗣
    於同年二十七日十六時三十分許，己○○與其同伴藍恭銘（已判刑確定）在台南
    縣左鎮鄉分駐所前，為警據報攔檢查獲，並當場由己○○皮包內起出偽造之千元
    紙鈔三張。
二、案經台南縣警察局玉井分局報請台灣台南地方法院檢察署檢察官偵查起訴。
      理      由
一、訊據上訴人即被告己○○對於右揭事實，於警訊、檢察官偵訊及歷審審理中均坦
    承不諱，且互核其供述情節一致，其中被告己○○確由同案被告藍恭銘開車載至
    商店後，由被告己○○自行持偽造之千元紙鈔向商店購買飲料、口香糖等小額物
    品等事實，亦核與被害人戊○○、甲○○○、丁○○、庚○○、乙○○及簡曾麗
    蓉等人於警訊中所指述之被害情節相符，而警方從被告己○○身上所查扣編號均
    相同（ＤＭ五七二六八八ＦＶ）之千元紙鈔三張，及分別經被害人丁○○、庚○○、甲○○○、簡曾麗蓉提出由被告己○○所行使之千元紙鈔各一張（合計共七
    張），經送請台灣銀行台南分行轉交中央銀行印製廠鑑定結果，亦認定均屬偽造
    之紙鈔乙節，復有台南縣警察局玉井分局八十九年十一月十日南縣警刑字第六三
    一六號函、台灣銀行台南分行九十年三月十五日（九十）銀南出字第一六三二號
    函在卷可證，準此，被告前揭自白確與事實相符，應堪採信。本件事證明確，被
    告犯行堪以認定，應依法論科。
二、核被告己○○明知為偽造之通用紙幣而持以行使之犯行，係犯刑法第一百九十六
    條第一項前段之行使偽造通用紙幣罪，又其行使偽造通用紙幣，已包含詐欺性質
    ，不另論詐欺取財罪；又被告己○○多次行使偽造貨幣之行為，時間緊接，犯罪
    構成要件相同，顯係基於概括之犯意為之，為連續犯，應依連續犯論處並加重其
    刑。次按刑法第五十九條之酌量減輕其刑，依最高法院三十八年台上字第一六號
    判例、五十一年台上字第八九九號判例所認如行為人其犯罪情狀，在客觀上足以
    引起一般同情，認為即予宣告法定最低度之刑期，猶嫌過重者，始得適用。經查
    ，被告己○○確係受「阿偉」之詐欺而受有財物損害等情，由證人吳品毅、陳秀
    貞、吳強輝等人證述，應認所言尚非虛假，則被告己○○應係其自己不甘受騙損
    失十二萬元，遂同意「阿偉」之提議而為本件之行使偽造貨幣犯行，然觀諸一般
    社會民情，如知悉對方即係施詐並致其受有相當財產損害之人，則欲對該行為人
    追索及賠償猶恐未及，焉有可能任其繼續施詐，甚至接受其提議轉而詐騙他人之
    理？況被告己○○自「阿偉」處取得偽造之千元紙鈔後，即自八十八年二月中旬
    起，於每日或間隔二、三日前往屏東、高雄、台南等原住民地區、山區之都市偏
    遠地帶所在之雜貨店或小型商店，陸續持該偽鈔予以行使，凡曾行使過、及未予
    詐騙得逞之地點，均予以記錄，且從無重複前往之地點等情，亦有警員自被告己○○身上所查扣之雜記單二紙附卷可證，足見被告己○○行使偽鈔之行為顯有計
    畫及目的性，以避免其犯行有被查獲之可能；再者，被告己○○於上開二月餘之
    期間均未曾間斷行使偽鈔之犯行，直至八十八年四月二十七日始經警攔檢查獲乙
    節，已如前述，則其本件即非自首或自行投案而得悉其犯行，如非警員之查獲以
    中斷其犯行，則被告己○○之施詐行為勢將持續而任令他人致生財物損害，故綜
    觀前情，其犯罪情狀尚未達致客觀上已足以引起一般同情之程度，本院自無從援
    引刑法第五十九條之規定予以酌減其刑，從而被告迭再請求依刑法第五十九條之
    規定予以減輕其刑，尚無足取。
三、原審就被告己○○部分，適用刑法第五十六條、第一百九十六條第一項、第二百
    條，罰金罰鍰提高標準條例第一條前段，並審酌被告犯罪之動機、目的、手段、
    對社會經濟交易秩序所生之損害、所得利益非鉅、其品行智識程度、犯罪後已坦
    認犯行並深表悔悟之態度等一切情狀，予以量處有期徒刑參年貳月。並以警方從
    被告己○○身上所查扣偽造之千元紙鈔三張，及分別經被害人丁○○、庚○○、
    甲○○○、簡曾麗蓉提出由被告己○○所行使之偽造千元紙鈔各一張（合計共七
    張），則由台南縣警察局玉井分局送請台灣銀行台南分行鑑定後，業經該行截留
    後送交中央銀行發行局處理，但尚無證據顯示其業已不存在，仍應依刑法第二百
    條宣告沒收。認事用法，核無違誤，量刑亦屬適當，被告上訴意旨仍執前詞，指
    摘原判決量刑過重，非有理由，應予駁回。
據上論結，應依刑事訴訟法第三百六十八條，判決如主文。
本案經檢察官許仲瑩到庭執行職務。
中    華    民    國      九十      年      十      月        三        日
                                  臺灣高等法院臺南分院刑事第四庭
                                      審判長法官  陳    義    仲
                                            法官  蔡    崇    義
                                            法官  徐    財    福
右正本證明與原本無異。
如不服本判決，應於判決送達後十日內向本院提出上訴狀，其未敘述理由者並應於提
出上訴狀後十日內向本院補提理由書（應附繕本)。
                                      法院書記官  王    全    龍
中    華    民    國      九十      年      十      月        四        日
附錄法條：
刑法第一百九十六條第一項：行使偽造、變造之通用貨幣、紙幣、銀行券，或意圖供
                          行使之用而收集或交付於人者，處三年以上十年以下有
                          期徒刑，得併科五千元以下罰金。


司法院資訊處製作；財團法人民間司法改革基金會備份。
